臺灣臺北地方法院刑事判決　　　　　　 95年度交易字第882號
公　訴　人　臺灣臺北地方法院檢察署檢察官
被　　　告　乙○○
選任辯護人　林建平律師
　　　　　　郭瑋萍律師
　　　　　　張仁興律師
上列被告因業務過失傷害案件，經檢察官提起公訴（95年度偵字
第18235號），由本院合議庭裁定適用簡式審判程序審理，判決
如下：
    主  文
乙○○從事業務之人，因業務上之過失傷害人致重傷，處有期徒
刑捌月。
    事實及理由
一、犯罪事實及證據均引用檢察官起訴書所載（如附件）。
二、本件被害人甲○○於事件發生時，雖已年過8旬，惟係行走
    於人行穿越道上遭受被告駕駛車輛肇事撞傷送院，堪證被害
    人在被告本件過失行為前，其行動尚能自主，無須特別照顧
    ，而被害人於被告肇事後，其直接所受之損害為「顱內蜘蛛
    網膜下腔出血及腦室內出血」或「頭部外傷併顱內出血」，
    有台北市立聯合醫院仁愛院區94年4月17日、同年5月9日分
    別開具之驗傷診斷書、診斷証明書各1紙附卷可稽（參見95
    年他字第5417號卷第8頁）。而被害人經住院診療後，雖已
    出院，惟經醫師判定須24小時由專人照顧，爾後均須使用輪
    椅代步，亦有同醫院病歷影本（參見本院審理卷）1份在卷
    可考。綜合被害人身體狀況之外觀與功能前後相比較，被害
    人所受之傷害，顯然已屬身體、健康上重大難治之傷害，核
    屬刑法第10條第4項第5款所指重傷之範圍，且其所受傷害與
    被告之過失行為間有相當之因果關係，被告自應就被害人所
    受之重傷害負刑事責任。至於被害人於住院期間併發精神意
    識障礙（參見上揭診斷証明書「醫師囑言欄」之用語）或同
    醫院95年6月15日診斷証明書上所謂「腦出血合併失智症」
    （參見上揭卷第9頁）等語，其中之「精神障礙」、「失智
    症」等，其「併發」或「合併」之原因為何？或與被告之過
    失傷害間有無直接因果關係？因與本院業經認定之重傷結果
    無礙，非屬本院認定範圍，併此敘明。
三、次按本件被告之犯行地點既係在人行穿越道，被告駕駛汽車
    行經行人穿越道不依規定讓行人優先通行，因而致人受重傷
    ，依道路交通管理處罰條例第86條第1項規定，即應加重其
    刑至二分之一。又被告在肇事後未離開現場而將被害人送醫
    ，並於偵查機關發覺犯罪前，自首犯罪並接受裁判，符合自
    首規定，應依刑法第62條前段規定減輕其刑。而本件因刑罰
    分別有加重、減輕之事由，依法自應先加後減，均附此敘明
    。爰審酌被告於犯罪後坦承犯行及其違反注意義務之程度，
    被害人所受之損害暨被告業於事件發生後，依其身分、職業
    與經濟能力之條件，對被害人已有相當金額之賠償（參見審
    理卷被證(1)(2)所附之費用收據），惟因被害人所受之損害確
    屬重大，終未能於審理終結前，獲得被害人之諒解，亦未能
    達成和解等一切情狀，量處如主文所示之刑。
四、法律適用之比較：
    被告行為後，民國94年2月2日修正公布之刑法，已自95 年7
    月1日起施行，另刑法施行法亦於95年6月14日增訂該法第1
    條之1規定，並自95年7月1日施行。其中修正後刑法第2條之
    規定，乃係關於新舊法比較適用之準據法，其本身無關行為
    可罰性要件之變更，故於95年7月1日刑法修正施行後，如有
    涉及比較新舊法之問題，即應逕依修正後刑法第2條第1項規
    定，為「從舊從輕」之比較（最高法院95年度第8次刑事庭
    會議決議意旨參照）。經查，刑法第284條第2項業務過失
    致重傷罪雖未修正，然於上開刑法及其施行法修正施行前，
    依罰金罰鍰提高標準條例第1條前段規定，該條所定罰金刑
    部分之法定刑度「（銀元）2千元以下罰金」係提高為銀元2
    萬元即新臺幣6萬元以下，最低刑度則依修正前刑法第33條
    第5款規定，應為銀元10元即新臺幣30元以上。嗣因刑法施
    行法第1之1條已增訂：「中華民國94年1月7日刑法修正施行
    後，刑法分則所定罰金之貨幣單位為新臺幣；94年1月7日刑
    法修正時，刑法分則編未修正之條文定有罰金者，自94年1
    月7日刑法修正施行後，就其所定數額提高為30倍，但72年6
    月26日至94年1月7日新增或修正之條文，就其所定數額提高
    為3倍」，而此規定因屬前揭罰金罰鍰提高標準條例第1條但
    書所稱「法律已依一定比率規定罰金或罰鍰之數額或倍數」
    之情形，自應優先適用；又修正後刑法第33條第5款亦已將
    罰金刑調整為新臺幣1千元以上，以百元計算，故依前述標
    準換算，刑法第284條第2項之罰金刑法定刑度已變更為「新
    臺幣6萬元以下、1千元以上」，是比較修正前後刑度結果，
    修正前之刑法規定對被告較為有利，故本件被告之論罪科刑
    均適用修正前之刑法規定，併此敘明。
五、應適用之法條：
  (一)刑事訴訟法第273 條之1 第1 項，第299 條第1 項前段、第
    310 條之2、第454 條第1項、第2項。
  (二)道路交通管理處罰條例第86條第1項。
  (三)刑法第2條第1項、第284條第2項後段、（修正前）第62 條
    前段。
六、本判決係依刑事訴訟法第310條之2、第454條第1項製作，依
    法僅記載當事人欄、主文、犯罪事實、證據名稱以及應適用
    之法條。其中犯罪事實及證據部分，準用同法第454 條第2
    項規定，逕引用起訴書所載。
七、如不服本件判決，得自收受送達之日起10日內，向本院提起
    上訴。
本案經檢察官熊南彰到庭執行職務。
中　　華　　民　　國　　96　　年　　5 　　月　　21　　日
                      刑事第十五庭法  官    楊台清
上正本證明與原本無異。
如不服本判決，應於判決送達後10日內向本院提出上訴狀（應抄
附繕本）。告訴人或被害人如對於本判決不服者，應具備理由請
求檢察官上訴，其上訴期間之計算係以檢察官收受判決正本之日
期為準。
                                  書記官    陳麗津
中　　華　　民　　國　　96　　年　　5 　　月　　21　　日
附錄本判決論罪科刑法條全文：
中華民國刑法第284條第2項
從事業務之人，因業務上之過失傷害人者，處 1 年以下有期徒刑
、拘役或1千元以下罰金，致重傷者，處3年以下有期徒刑、拘役
或2千元以下罰金。
